【裁判字號】    98,苗國小,1
【裁判日期】    990226
【裁判案由】    國家賠償
【裁判全文】
臺灣苗栗地方法院民事小額判決         98年度苗國小字第1號
原      告  甲○○
被      告  苗栗縣後龍鎮公所
法定代理人  丁○○
訴訟代理人  丙○○
            乙○○
上列當事人間請求國家賠償事件，本院於民國99年2 月9 日言詞
辯論終結，判決如下：
    主  文
被告應給付原告新臺幣萬貳仟伍佰肆拾元。
原告其餘之訴駁回。
訴訟費用新臺幣壹仟伍佰肆拾貳元由被告負擔百分之六十五，餘
由原告負擔。
本判決原告勝訴部分，得為假執行；但被告如以新臺幣萬貳仟
伍佰肆拾元為原告預供擔保，得免為假執行。
    理由要領
一、按小額訴訟程序之判決書得僅記載主文，就當事人有爭執事
    項，於必要時得加記理由要領；民事訴訟法第436 條之18第
    1 項定有明文。核其立法理由，係因小額訴訟事件之標的金
    額有限，為提昇法院迅速辦理小額事件之效率，充分發揮小
    額程式之簡速功能，而簡化小額程式判決書之製作方式。
二、原告主張：其於民國98年1 月17日22時10分許，駕駛車牌號
    碼7P-1936 號自小客車，行經台61線西濱快速公路南下玄寶
    大橋路段95餘公里處快車道外側時，因被告所屬資源回收場
    失火產生濃煙，瞬間整個車道煙霧瀰漫，無法辨視前方路況
    ，原告隨即緊急煞車，仍自後撞及前方在同車道上由訴外人
    陳彥穆所駕駛之車牌號碼2F-2529 號自小客車，造成兩方車
    損，經苗栗縣警察局竹南分局大山派出所（下稱大山派出所
    ）員警處理在案，嗣將上開兩部車輛送往汽車修理廠修復，
    原告車輛支出零件費用新臺幣（下同）19,400元，工資費用
    15,600元，合計35,000元；另訴外人陳彥穆向原告訴請賠償
    車輛修復費用50,000元，原告於本院98年度苗小調字第230
    號事件中與之調解成立，墊償其15,000元。被告就資源回收
    場之管理顯然有所欠缺，爰依國家賠償法第3 條第1 項規定
    ，請求被告賠償原告上開損害合計50,000元等語；並聲明：
    被告應給付原告50,000元。
三、被告則以：原告駕車行經上開路段時，並未遵守交通安全規
    則，與前車之間保持隨時可以煞停之距離，注意車前狀況，
    並隨時採取必要之安全措施，因之受濃煙影響而煞車不及，
    導致追撞前車，其本身應負過失責任，被告所屬資源回收場
    因不明原因發生火災，至今未有確實之火場鑑定報告，無從
    判斷火源起點及起火原因，且資源回收場之設置及管理均無
    欠缺，係因消防隊至現場灌救火勢，為控制火場而產生濃煙
    ，不能苛令被告負國家賠償責任等語，資為抗辯；並聲明：
    (一)駁回原告之訴。(二)如受不利判決，願供擔保，請准宣告免
    為假執行。
四、茲依民事訴訟法第436 條之18第1 項規定，簡要記載本院得
    心證之理由要領如下：
（一）按公有公共設施因設置或管理有欠缺，致人民生命、身體
      或財產受損害者，國家應負損害賠償責任；國家賠償法第
      3 條第1 項定有明文；又上開法條所稱管理有無欠缺，須
      視其設置或管理機關有無及時採取足以防止危險損害發生
      之具體措施為斷。經查：前開車輛事故發生時，該肇事路
      段西濱快速道路橋下被告所屬資源回收場發生大火，於延
      燒及灌救過程中，現場濃煙密佈，影響道路上行車視線，
      原告緊急煞車不及而自後撞及訴外人陳彥穆駕駛之前車等
      情，有大山派出所受理各類案件紀錄表、道路交通事故現
      場圖暨調查報告表、原告與訴外人陳彥穆之警詢筆錄，與
      苗栗縣政府消防局所提供報案紀錄、搶救廢棄物火警報告
      、工作紀錄簿、受理災害登記簿影本各1 份在卷可稽，並
      經證人即苗栗縣後龍鎮公所清潔隊隊長丙○○到庭證述明
      確，而卷內並無任何證據資料顯示原告於行車當時未保持
      安全距離，未注意車前狀況，且未採取必要之安全措施，
      始發生上開車禍，堪信前開火災所引起之濃煙，因風勢吹
      襲對行車視線造成不良影響，為車禍發生之原因。
（二）次查，一般資源回收場所堆置者多為易燃物品，為免引起
      火災，或於微小火源引燃後發生重大災情，主管機關應於
      事前為適當之防免措施，或設置自動灑水滅火系統，必要
      時應有人員駐守或巡查現場，進行管理監督，然依證人丙
      ○○之證述，該資源回收場僅於白天有清潔隊員做回收分
      類工作，每日5 點下班後即無人在場看管（見本院卷第70
      頁），是不論前揭火災發生之原因為何，因被告機關並未
      於該資源回收場派遣常駐監控人力或設置必要之緊急消防
      設備，於火警發生之初為立即有效之控制，以降低損害之
      程度，致使火勢迅速延燒，於灌救過程中仍持續產生濃煙
      ，影響肇事路段道路之行車視線，堪認被告就資源回收場
      之管理係屬有所欠缺，並因此導致上開車禍之發生，應對
      原告及訴外人陳彥穆因此所受之損害負國家賠償責任。
（三）原告因本件事故，就其所駕車輛支出必要修理費用計35,0
      00元，有其所提統一發票及修復明細表在卷可憑，然就其
      中零件費用部分，既係以新品替換舊品，則就該部分之金
      額自應予以折舊，經參考行政院發布之固定資產耐用年數
      表，自用小客車之耐用年數為5 年，而依卷附行車執照所
      載，原告車輛為90年2 月出廠，迄本件交通事故發生時，
      使用已近8 年，顯逾5 年之耐用年數，參酌營利事業所得
      稅查核準則第95條第6 款、第7 款前段、第8 款之規定，
      殘價之預計標準，採用定率遞減法折舊者，其最後一年度
      之未折減餘額，以等於成本十分之一為合度，參諸上揭規
      定以定率遞減法計算結果，原告車輛零件費用部分折舊後
      之金額為1,940 元（計算式：19,400×1/10＝1,940 ），
      工資為15,600元，是修復原告車輛所必要之工資及零件費
      用合計應為17,540元。
（四）另按就債之履行有利害關係之第三人為清償者，於其清償
      之限度內承受債權人之權利，但不得有害於債權人之利益
      ；民法第312 條亦有明文。經查：因被告所屬資源回收場
      失火產生濃煙，影響行車視線，無法辨視前方路況，原告
      當時雖緊急煞車，仍自後撞及前方在同車道上由訴外人陳
      彥穆所駕駛之車輛，訴外人陳彥穆因此所受之損害，既係
      由於該資源回收場管理欠缺發生火災及濃煙所引起，亦得
      本於國家賠償之法律關係請求被告賠償，經陳彥穆向原告
      求償，並向法院對原告提起損害賠償訴訟，原告因係該車
      輛事故中自後方撞擊前車之駕駛人，乃本於利害關係人之
      身分，與陳彥穆於本院98年度苗小調字第230 號事件成立
      調解，同意先行清償陳彥穆之損失15,000元，並於調解成
      立當時全部給付完畢，依前揭法條規定，其於該清償限度
      內已承受債權人即陳彥穆對債務人之權利。經本院調閱上
      開調解事件卷宗內所附統一發票及修復明細表等資料，訴
      外人陳彥穆為修復其車輛，僅工資項目即已支出26,557元
      （其中含鈑金16,418元、噴漆10,139元），均可請求被告
      賠償，原告既本於利害關係人之身分，先行清償15,000元
      ，其於該清償限度內，承受債權人之權利，請求被告賠償
      該筆金額，為有理由，應予准許。
（五）綜上所述，原告依國家賠償法第3 條第1 項之規定，請求
      被告給付32,540元部分（17,540元＋15,000元＝32,540元
      ），為有理由，應予准許，逾此部分之請求，即屬無據，
      應予駁回。
五、本件係依小額訴訟程序而為被告部分敗訴之判決，依民事訴
    訟法第436 之20規定，就原告勝訴部分，本院應依職權宣告
    假執行。另被告既已陳明如受不利判決，願供擔保，請准宣
    告免為假執行，經核並無不合，爰依法酌定相當擔保金額併
    准許之。
六、訴訟費用負擔之依據：民事訴訟法第79條。
中    華    民    國    99    年    2     月    26    日
                  簡易庭法  官  邱光吾
以上正本係照原本作成。
如不服本判決，應於判決送達後20日內，以判決違背法令為理由
，向本院提出上訴狀並表明上訴理由，及須按他造當事人之人數
附繕本。上訴理由應表明：
  一、原判決所違背之法令及其具體內容，
  二、依訴訟資料可認為原判決有違背法令之具體事實。
如未表明上訴理由者，應於上訴後20日內向本院提出上訴理由。
當事人如對本件訴訟內容有所疑義，得聲請閱卷。
                        書記官  孔秀蓮
中    華    民    國    99    年    2     月    26    日

司法院資訊處製作；財團法人民間司法改革基金會備份。
